臺灣臺南地方法院民事判決
110年度勞訴字第73號
原      告  杜宗昇  

訴訟代理人  高啟霈律師
被      告  臺南市政府環境保護局

法定代理人  謝世傑  
訴訟代理人  黃紹文律師
上列當事人間請求確認僱傭關係存在等事件，本院於民國110年1
0月14日言詞辯論終結，判決如下：
    主  文
原告之訴駁回。
訴訟費用由原告負擔。
    事實及理由
一、按確認法律關係之訴，非原告有即受確認判決之法律上利益
    者，不得提起之，民事訴訟法第247條第1項前段定有明文。
    查原告主張被告對其職務調動之處分不合法，並違法解雇原
    告等情，為被告所否認，可知兩造就僱傭關係是否存在有爭
    執，足致原告在私法上之法律地位存在不安之危險，而此種
    不安危險之狀態，客觀上既得以確認判決將之除去，原告提
    起本件確認之訴，有確認利益，合先敘明。
二、原告主張：伊為身心障礙人士，原任職於被告機關代運班已
    逾7年，詎被告於民國109年間將伊違法調職至伊身體狀況難
    以勝任之打掃班，經伊多次抗議，被告仍不予理會，故伊仍
    在原代運班簽到提供勞務，被告卻以伊多次未至調動後之打
    掃班上班為由，認伊曠職，依工作規則第58條第1項第6款、
    勞基法第12條第1巷第6款規定對伊終止勞動契約，然伊並非
    無正當理由曠工，被告對伊所為之調職及解雇，均屬違法而
    無效。且伊自109年9月起即已未至不合理之打掃班工作，則
    若被告欲終止勞動契約，早已可行使其權利，卻消極未行使
    ，可認已默示承認伊未為曠職，事後更行主張，已違反誠信
    原則。又伊因被告違法解雇行為，亦有年終獎金5萬1562元
    、考績獎金3萬4375元、子女教育補助3萬5000元、外勤獎金
    6萬1600元、國民旅遊津貼1萬6000元等預期可得之利益未獲
    給付，合計19萬8537元。依僱傭關係提起本件訴訟等語，並
    聲明：㈠確認兩造僱傭關係存在。㈡確認被告將原告由代運班
    調至打掃班處分無效。㈢被告應自110年2月5日起至原告復職
    日前1日止，按月於每月1日給付新臺幣（下同）3萬4375元
    ，及自各期應給付之翌日起至清償日止，按週年利率百分之
    5計算之利息。㈣被告應自110年2月5日起至原告復職日前1日
    止，按月提繳2634元至勞動部勞工保險局設立之原告勞工退
    休金個人專戶。㈤被告應給付原告19萬8537元。
三、被告則以：伊之所以調動勞工工作，係因原告所分配之路段
    工作情況不佳，亦與同仁發生爭執，又遭民眾檢舉工作不認
    真，經查處認有調整工作並督導之必要，遂調整其工作，雖
    將原告從代運班調至掃地班，其工作內容僅有工作地點上之
    變更，且變更後地點亦在原工作地點附近，從事之工作內容
    均同為以撿拾方式進行打掃，工作時間雖有些微調整，但每
    日工作時數仍相同，伊所為調動處分合法，惟原告仍多次無
    故曠職，拒絕接受調動工作，經伊屢次通知促請改善，亦召
    開多次職工人事評議委員會予以處分，並通知原告應遵守勞
    工工作規則工作，並告知若違反將終止勞動契約，原告仍未
    改善，伊始以原告符合無正當理由1個月內曠工達6日之情形
    ，對原告終止勞動契約，並無不法等語，資為抗辯。並聲明
    ：原告之訴駁回。
四、以下事實，有兩造均不爭執真正之工作規則、調職公告、人
    事評議委員會會議紀錄、簽呈、函文、局長信箱檢舉信、管
    理缺失報告、送達證書等資料在卷可稽（調卷79-102、113-
    142頁、訴卷23-65頁），堪信為真實：
　㈠原告領有障礙等級輕度身心障礙證明，於109年7月17日前係
    編配於被告機關「代運班」從事掃地工作，打掃地點為臺南
    市南區萬年五街、萬年七街，嗣於109年7月27日調動至「掃
    地班」，同為從事打掃工作，打掃地點則改為萬年路、永成
    路一、二段。
　㈡原告拒絕職務調動，未至指派之地點工作，經主管於109年7
    月28、29日發現原告未在調動後工作崗位，回報後作線上執
    勤抽查紀律管理缺失報告並通知原告改善。
　㈢於109年8月3日經主管簽請移送人事評議委員會審議（說明為
    109年7月9日接獲民眾檢舉杜宗昇執勤問題；杜宗昇不服從
    指揮，拒絕班長點工派工等）。
　㈣109年9月4日被告職工人事評議委員會開會決議（討論事項：
    南區清潔隊員杜宗昇不按規定執勤，不服從指揮未依指示作
    業、破壞團體紀律及影響本局聲譽）對原告懲處案記過1次
    。並發函將懲處結果通知原告。
　㈤109年11月3日被告職工人事評議委員會，其中就杜宗昇對前
    次懲處決議不服請求撤銷一案，仍決議維持原記過1次處分
    ，另就杜宗昇工作勤務不遵從管理、指派及不依指定處所簽
    到退一案（案由為109年9月23日通知杜宗昇應遵照掃地班長
    指派值勤，仍於109年9月25日起均未至指派工作地點工作，
    拒絕班長點工派工）審議決議記過1次處分，並請清淨家園
    管理科函知原告請其遵照勞工工作規則，應在指定處所上下
    班，辦理簽到退，否則將視為礦工。已發函將懲處結果通知
    原告。
　㈥109年11月16日以環清字第1090130034號函知原告請其即日起
    至指定處所簽到退，並集合工作派工，否則將依工作規則第
    58條第6款終止勞動契約，惟原告於109年11月18日收到上開
    函文，自109年11月19日起至11月25日止，均未依規定至指
    定地點集合參加派工，累計已達5日。被告以上開案由，再
    於109年12月17日被告職工人事評議委員會議，就杜宗昇對
    前次懲處決議不服請求撤銷一案決議維持原記過1次處分，
    另就杜宗昇經屢次勸導仍未依規定至指派處所簽到退及不依
    規定執勤一案審議並決議杜宗昇之情形已視同曠工，符合終
    止勞動契約之規定。
　㈦110年1月14日經被告職工人事評議委員會決議依勞動基準法
    第12條第1項第6款、工作規則第58條第1項第6款規定，對原
    告終止勞動契約。（懲處案由：杜宗昇自109年11月19日至
    同年12月21日無任何刷卡紀錄，從未參加掃地班集合工作派
    工）。
　㈧被告於110年1月20日發文通知原告，以原告於110年1月4日（
    上午）、5日（上午）、6日（上午）、1月7日（全日）、12
    日（1日）、14日（全日），均未依規定於指定地點簽到、
    簽退及未在指定處所工作，累計曠工4日又4小時，曠工期間
    不給工資等語。
　㈨被告於110年2月2日發文以原告仍持續於19日（上午）、25日
    （全日）未依規定到指定地點（辦公室）簽到、簽退並集合
    派工，及未在指定處所（上午萬年路、下午永成路一段、二
    段）工作，合計曠工6日為由，通知原告於110年2月5日終止
    兩造間之勞動契約。
五、兩造爭執要點在於：被告對原告所為調職處分是否合法，被
    告以原告對原告終止勞動契約是否合法等節，經查：
　㈠按勞動契約係繼續性契約，雇主基於企業經營之需要，調整
    勞工之職務，在所難免，如要求雇主行使調職命令權，均必
    須得到每個勞工之同意，將妨礙企業之存續發展、雇主之人
    力運用，進而影響全體勞工之職業利益，是如勞雇雙方工作
    規則、團體協約已有概括性調職之約定，或雇主基於企業經
    營上之需要調動勞工工作，新工作為勞工技術體能所能勝任
    ，其工資及其他勞動條件又未作不利之變更，自應認並未違
    反勞動契約之本旨，故為維護事業單位營運及管理並本勞資
    合作之精神，應認雇主原則上具有行使勞工調職命令之權限
    。惟勞動契約乃民法僱傭契約之社會化，依勞動契約行使權
    利、履行義務，仍有民法第148條規定之適用，亦即應依誠
    實及信用方法，並不得違反公共利益或以損害他人為主要目
    的。為保障勞工權益，避免雇主利用調職手段來懲戒或報復
    勞工，亦有必要就雇主調職命令權加以限制，因此，勞基法
    第10條之1：「雇主調動勞工工作，不得違反勞動契約之約
    定，並應符合下列原則：一、基於企業經營上所必須，且不
    得有不當動機及目的。但法律另有規定者，從其規定。二、
    對勞工之工資及其他勞動條件，未作不利之變更。三、調動
    後工作為勞工體能及技術可勝任。四、調動工作地點過遠，
    雇主應予以必要之協助。五、考量勞工及其家庭之生活利益
    。」是雇主調動勞工之工作，應斟酌兼顧勞工之利益。故判
    斷雇主之調職命令是否合法，應就該調職命令在業務上有無
    必要性或合理性、並注意雇主之調職有無其他不當之動機或
    目的及勞工因調職所可能蒙受之生活上不利益程度，就社會
    一般通念檢視，該調職命令是否將使勞工承受難忍及不合理
    之不利益，而為綜合之考量。
　㈡經查，原告固主張之所以被調職係因先前在代運班時有交通
    錐遭竊，被告透過班長告知調至打掃班，但因打掃班班長楊
    峰銘係該交通錐之竊盜犯嫌，原告欲等法官判決後才要去上
    班，且沒有收到派令，被告將其調職不合法等語（調卷150
    頁）。惟依被告工作規則第54條規定：「本局因業務上需要
    ，於不違背勞動契約之約定，且對勞工工資及其他勞動條件
    不作不利之變更，調動後工作為勞工體能及技術可勝任，並
    考量勞工及其家庭之生活利益後，得依勞工之體能及技術調
    整勞工之職務或工作地點...；勞工之調動工作地點過遠，
    本局應予以必要之協助；勞工有正當理由時，得申請覆議。
    ...」（調卷98頁），可見被告原則上具有行使勞工調職命
    令之權限。次就調動前、後之工作內容而言，原告自承其調
    職前工作內容為到某一路段去撿拾路邊垃圾後，待裝滿垃圾
    後放在路邊，由代運班之垃圾載走，掃地班是帶到某個地點
    掃地（調卷149頁），與調職後之工作內容同為於道路撿拾
    垃圾，被告亦稱此係考量原告有肢體障礙狀況（調卷150頁
    ），故調職前、後之工作內容並無不同（均為撿拾垃圾），
    且調動前之工作地點為萬年五街及萬年七街、調職後之工作
    地點為萬年路及永成路一、二段，僅在附近區域；又調動前
    、後之工作時間，原告稱調動前於代運班，上午8時工作到1
    0點半，11點半吃午餐，下午1點工作到3點半，5點下班，與
    被告提出之公告掃地班，上午時段上下工時間為8時及11時
    ，下午時段上下工時間則為1時30分及4時30分，整日扣除休
    息時間，其實際上工時間合計為5小時，與調職前之工作時
    數來說僅時間分配上有些差異，總工時並無變動，應屬合理
    調配範圍，此外並無證據證明被告有何其他不當之動機目的
    及使勞工受到不合理、難忍之不利益。應認被告對原告所為
    調動為合法。
　㈢按勞工有無正當理由繼續曠工3日，或1個月內曠工達6日者，
    雇主得不經預告終止契約，勞基法第12條第1項第6款定有明
    文。又按勞工有無正當理由繼續曠工3日，或1個月内曠工達
    6日，或依勞動契約之約定全年累積達14天者，本局得不經
    預告終止勞動契約（解僱），被告之工作規則第58條第1項
    第6款設有規定。經查，原告未按調職命令至新單位報到，
    接受指派工作，無正當理由擅離工作崗位而有曠職情事，經
    被告多次勸誡、懲處，仍未改善，已認定如前，足見被告於
    近半年期間以來，已善盡以其他手段督促原告依調職命令執
    行勤務，均無效果，被告始對原告終止勞動契約，應認被告
    解雇原告，符合最後手段性原則。又查原告於110年1月4日
    （上午）、5日（上午）、6日（上午）、1月7日（全日）、
    12日（1日）、14日（全日），未依規定於指定地點簽到、
    簽退及未在指定處所工作，後經被告於110年1月20日以函文
    通知原告已累計曠工4日又4小時，曠工期間不給工資，又於
    19日（上午）、25日（全日）未依規定到指定地點簽到、簽
    退並集合派工，及未在指定處所（上午萬年路、下午永成路
    一段、二段）工作（調卷137-141頁），可認原告有違反工
    作規則第58條所定之無正當理由繼續曠工3日，或1個月曠工
    6日情事，符合工作規則所稱不經預告解除契約之要件。被
    告於110年2月5日終止與原告間之勞動契約，亦符合終止契
    約除斥期間，其解雇原告之行為自屬合法。至原告主張被告
    遲至110年2月間方主張終止勞動契約，有默示承認原告並未
    為曠職，事後更行主張，有違反誠信原則云云，惟查，原告
    未依調動命令工作之期間，經被告多次勸導、懲處，均未改
    善，已如前述，被告始以110年1月份累積曠工達6日為由終
    止勞動契約，合法有據，難認有違反誠信原則。
　㈣承上，被告對原告所為調職處分及終止契約均為合法，則原
    告請求確認兩造間僱傭關係存在、被告應繼續給付薪資、按
    月提繳勞工退休金，及給付以雇傭關係存在為前提之預期可
    得之利益（如獎金、補助、津貼等），難認有據，不能准許
    。
六、綜上所述，原告以被告調職處分不合法，及依勞基法第12條
    第1項第6款、工作規則第58條第1項第6款規定，終止系爭契
    約不合法為由，訴請確認兩造間之僱傭關係存在、確認調職
    處分無效，並請求被告自110年2月5日起至原告復職日前1日
    止，按月給付原告3萬4375元及自各期應給付之翌日起至清
    償日止，按周年利率百分之5計算之利息，暨應自110年2月5
    日起至原告復職日前一日止，按月提繳2634元至勞動部勞工
    保險局設立之原告勞工退休金個人專戶，以及相關獎金、補
    助等合計19萬8537元，均無理由，應予駁回。本件事證已臻
    明確，兩造其餘攻擊防禦方法及所提證據，核與判決結果不
    生影響，爰不逐一論述，併此敘明。
七、訴訟費用負擔之依據：民事訴訟法第78條。
中　　華　　民　　國　　110 　年　　11　　月　　12　　日
                  勞動法庭  法  官　蔡雅惠
以上正本係照原本作成。
如不服本判決，應於送達後20日內，向本院提出上訴狀並表明上
訴理由，如於本判決宣示後送達前提起上訴者，應於判決送達後
20日內補提上訴理由書（須附繕本）。如委任律師提起上訴者，
應一併繳納上訴裁判費。 
中　　華　　民　　國　　110 　年　　11　　月　　15　　日
                            書記官  黃稜鈞